【裁判字號】    94,上訴,1635
【裁判日期】    950227
【裁判案由】    殺人未遂等
【裁判全文】
臺灣高等法院高雄分院刑事判決        94年度上訴字第1635號
上  訴  人
即  被  告  乙○○
                    （現於臺灣東成技能訓練所執行中）
指定辯護人  本院公設辯護人李佩娟
上列上訴人因殺人未遂等案件，不服臺灣高雄地方法院94年度訴
字第1793號中華民國94年9 月29日第一審判決（起訴案號：臺灣
高雄地方法院檢察署94年度偵字第9160號），提起上訴，本院判
決如下：
    主  文
原判決撤銷。
乙○○未經許可寄藏手槍，累犯，處有期徒刑柒年，併科罰金新
臺幣貳拾萬元，罰金如易服勞役，以罰金總額與陸個月之日數比
例折算，扣案之捷克CZ廠口徑9mm 制式半自動手槍壹支（含彈匣
貳個，槍枝管制編號0000000000號）、巴西TAURUS廠口徑9mm 制
式半自動手槍壹支（含彈匣壹個，槍枝管制編號0000000000號）
、口徑9mm 制式子彈肆顆、口徑0.380 吋制式子彈陸顆均沒收；
又殺人未遂，處有期徒刑伍年陸月，扣案之上開捷克CZ廠口徑9m
m 制式半自動手槍壹支（含彈匣貳個，槍枝管制編號0000000000
號）、巴西TAURUS廠口徑9mm 制式半自動手槍壹支（含彈匣壹個
，槍枝管制編號0000000000號）、口徑9mm 制式子彈肆顆、口徑
0.380 吋制式子彈陸顆均沒收；應執行有期徒刑拾貳年，併科罰
金新臺幣貳拾萬元，罰金如易服勞役，以罰金總額與陸個月之日
數比例折算，扣案之捷克CZ廠口徑9mm 制式半自動手槍壹支（含
彈匣貳個，槍枝管制編號0000000000號）、巴西TAURUS廠口徑9m
m 制式半自動手槍壹支（含彈匣壹個，槍枝管制編號0000000000
號）、口徑9mm 制式子彈肆顆、口徑0.380 吋制式子彈陸顆均沒
收。
    事  實
一、乙○○有妨害自由及違反麻醉藥品管理條例案件等前科，其
    中於民國85年間，因違反麻醉藥品管理條例案件，經臺灣高
    雄地方法院判處有期徒刑4 月確定，甫於86年1 月14日易科
    罰金執行完畢，詎不知悛悔，明知制式手槍、子彈均屬槍炮
    彈藥刀械管制條例所列管禁止寄藏、持有之物，未經主管機
    關之許可，不得寄藏，竟於民國91年1 月1 日，在高雄縣大
    樹鄉攔河堰附近，受不詳姓名年籍之人委託，代為保管其所
    持有之捷克CZ廠口徑9mm 制式半自動手槍1 支（含彈匣2 個
    ，槍枝管制編號0000000000號）、巴西TAURUS廠口徑9mm 制
    式半自動手槍1 支（含彈匣1 個，槍枝管制編號0000000000
    號）、口徑9mm 制式子彈17顆、口徑0.380 吋制式子彈6 顆
    ，並將之藏放在高雄縣大樹鄉龍目村山區之工寮內（原審判
    決誤載為大寮鄉），而未經許可，寄藏上開制式手槍及子彈
    ，其間曾試射而擊發口徑9mm 制式子彈2 顆（均已滅失）。
    嗣於94年4 月21日凌晨，因恐槍彈放置過久而損壞，乙○○
    乃騎乘車號GIL-353 號機車，攜帶前開手槍2 支、口徑9m m
    制式子彈15顆、口徑0.380 吋制式子彈6 顆，放置在其左右
    二側腰際，前往高雄縣大樹鄉山區欲行試射，然因山上有人
    不便試射而又折返，回程途中於同日凌晨7 時45分許，行經
    高雄縣大樹鄉溪埔村溪埔1 巷3 號前，與對向駕駛車號82
    61-GQ 號自小貨車之甲○○發生輕微擦撞，雙方下車理論發
    生爭執，彼此相距約僅1 、2 步，乙○○心生不滿，乃掀起
    上衣，從右側腰際拔出上開捷克CZ廠口徑9mm 制式半自動手
    槍並予以上膛，甲○○見狀認其已走避不及，為阻止乙○○
    開槍，乃立即從後抱住乙○○，兩人在拉扯扭動之際，乙○
    ○明知槍枝為極具殺傷危險性之物品，而人體又頗為脆弱，
    倘若在近距離恣意以槍枝射擊人體，極可能擊中要害而喪命
    ，猶基於殺人之犯意，在短短1 、2 分鐘內接續朝後射擊5
    發子彈（第5 發子彈卡在槍枝內並未射出），其中分別擊中
    甲○○左、右腳部各1 發，致甲○○因此受有右腳膝蓋槍傷
    合併筋膜炎（無神經斷裂）、左腳槍傷合併筋膜炎及左腳脛
    前肌腱、腳趾肌腱斷裂之傷害，甲○○受傷後仍奮力抱住乙
    ○○並將該支手槍奪下，乙○○見甲○○已受傷，仍心有未
    甘，又接續從左側腰際拔出上開巴西TAURUS廠口徑9mm 制式
    半自動手槍，然於甫掏出之際，旋即遭甲○○用手打落，並
    將乙○○壓制在地，而幸未發生死亡結果。嗣因民眾報警而
    為警當場查獲。並扣得上開手槍2 支（含彈匣3 個）、口徑
    9mm 制式子彈10顆（鑑驗時已試射6 顆，剩4 顆）、口徑0.
    380 吋制式子彈6 顆、以及在現場遭擊發之口徑9mm 制式子
    彈彈殼4 顆、口徑9mm 鉛質彈頭1 顆。
二、案經高雄縣政府警察局仁武分局報告臺灣高雄地方法院檢察
    署檢察官偵查起訴。
    理  由
壹、證據能力部分：
一、按被告以外之人於偵查中向檢察官所為之陳述，除顯有不可
    信之情況外，得為證據，刑事訴訟法第159 條之1 第2 項定
    有明文。證人甲○○及陳金昌於偵查中向檢察官所為之陳述
    ，均屬傳聞證據；惟現階段刑事訴訟法規定，檢察官代表國
    家偵查犯罪、實施公訴，依法其有訊問被告、證人及鑑定人
    之權，而實務運作時，檢察官偵查中向被告以外之人所取得
    之陳述，原則上均能遵守法律規定，不致違法取供，其可信
    度極高，且本案被告及辯護人並未提出有何顯不可信之情形
    ，是依上開規定得為證據。
二、又按被告以外之人於審判外之陳述，雖不符同法第159 條之
    1 至第159 條之4 規定，而經當事人於審判程序同意作為證
    據，法院審酌該言詞陳述或書面陳述作成時之情況，認為適
    當者，亦得為證據；當事人、代理人或辯護人於法院調查證
    據時，知有同法第159 條第1 項不得為證據之情形，而未於
    言詞辯論終結前聲明異議者，視為有前項之同意，同法第15
    9 條之5 亦已明揭其旨。證人甲○○於警詢之陳述及黃勝利
    之戶籍查詢資料、內政部警政署刑事警察局94年4 月21日刑
    鑑字第0940062885號槍彈鑑定書、該局94年6 月13日刑鑑字
    第0940079230號槍彈鑑定書、財團法人義大醫院診斷證明書
    、該院94年6 月28日義醫字第09400516號函及其所檢附關於
    證人甲○○就診之病歷資料，雖均係被告以外之人於審判外
    所為之言詞及書面陳述，係為傳聞證據，然檢察官、被告及
    辯護人於本院言詞辯論終結前均未聲明異議，且本院審酌證
    人甲○○於警詢所為陳述作成時之情況，及上開書面陳述其
    作成時之情況，均無何不適當之情形，是依上開規定均得作
    為證據，合先敘明。
貳、實體部分：
一、違反槍砲彈藥刀械管制條例部分：
    訊據上訴人即被告乙○○（下稱被告）對其於前揭時、地，
    自他人受寄上開槍彈，並將上開槍彈藏放在上址山區工寮之
    事實供承不諱，雖其供稱上開槍彈之來源，係友人黃勝利所
    交付委託保管，然黃勝利業已於88年5 月31日死亡之事實，
    有戶政查詢資料1 份在卷可按，其自不可能再於91年1 月1
    日交付槍彈予被告，是就此部分被告所述不無避就之處，而
    應認被告上開槍彈之來源，係由另一不詳姓名年籍之人所交
    付委託保管。此外復有扣案之上開手槍2 支、子彈16顆、彈
    殼4 顆、彈頭1 顆可資佐證，而該等物品經送鑑驗結果，其
    中1 支手槍（槍枝管制編號0000000000號，含彈匣2 個）係
    捷克CZ廠口徑9mm 制式半自動手槍，槍管內具6 條右旋來復
    線，機械性能良好，可擊發同口徑制式子彈，具有殺傷力，
    另1 支手槍（槍枝管制編號0000000000號，含彈匣1 個）係
    巴西TAURUS廠口徑9mm 制式半自動手槍，槍管內亦具6 條右
    旋來復線，機械性能良好，可擊發同口徑制式子彈，具有殺
    傷力，而16顆子彈中，有10顆係口徑9mm 制式子彈，具有殺
    傷力，另6 顆係口徑0.380 吋制式子彈，亦具有殺傷力，至
    彈殼4 顆係已擊發之口徑9mm 制式彈殼，彈頭1 顆係已擊發
    之口徑9m m鉛質彈頭，此有內政部警政署刑事警察局94年4
    月21日刑鑑字第0940062885號鑑定書、94年6 月13日刑鑑字
    第0940079230號槍彈鑑定書各1 份附卷可稽（見偵卷第18頁
    至第24頁及原審卷第141 至第148 頁），足徵被告之自白（
    除槍枝子彈之來源部分以外）與事實相符。
二、殺人未遂部分：
    訊據被告對其於上開時、地與證人即被害人甲○○因行車而
    發生糾紛，且上開捷克CZ廠口徑9mm 制式半自動手槍有發射
    並擊中證人即被害人甲○○，致證人即被害人甲○○受有上
    開傷害之事實坦承不諱，惟矢口否認有殺人未遂之犯行，辯
    稱：雙方爭執時，兩人發生扭打，當時巴西製及捷克製之手
    槍分別插在伊左、右側腰際，扭打間捷克製手槍快要滑落，
    伊用手將槍扶好，甲○○以為伊要拔槍，便來搶槍，兩人在
    拉扯中不知何人誤觸扳機，槍枝走火才傷到甲○○，伊並無
    要殺害甲○○之意思，後來捷克製手槍被甲○○搶下，伊並
    未再取出第2 支巴西製手槍云云。經查：
    (一)、於上開時地，證人即被害人甲○○與被告因車子擦撞發
        生口角，被告即掀起衣服，從腰間拔出槍來就上膛，證
        人即被害人甲○○看跑也跑不掉，為制止被告開槍，就
        從後面抱住被告，被告仍一直往後面開槍，聽到很多槍
        聲，證人即被害人甲○○之右膝及左小腿各被1 槍貫穿
        ，其把槍打下來，被告立即拿第2 支槍出來，又被其打
        下來等情，迭據證人即被害人甲○○於警詢、偵查及原
        審審理時指訴綦詳（見警詢卷第31頁至第33頁、偵卷第
        33、34頁、原審卷第125 頁至第128 頁）。雖證人即被
        害人甲○○於警詢時證稱：該男子開槍射擊共約7 發等
        語（見警詢卷第32頁），而於原審審理時證稱：最少有
        5 、6 槍等語（見原審卷第126 頁），似前後不一，惟
        按告訴人、證人之陳述有部分前後不符，或相互間有所
        歧異時，究竟何者為可採，法院仍得本其自由心證予以
        斟酌，非謂一有不符或矛盾，即應認其全部均為不可採
        信；尤其關於行為動機、手段及結果等細節方面，告訴
        人之指陳，難免故予誇大，證人之證詞，有時亦有予渲
        染之可能；然其基本事實之陳述，若果與真實性無礙時
        ，則仍非不得與以採信（最高法院74年台上字第1599號
        判例意旨參照）。然於事發當時情況危急而混亂，證人
        即被害人甲○○未明確細數被告射擊之次數，實應為常
        理所容，且其對整個案發經過之情形，於警詢、偵查及
        原審審理時所述均大致相符，並無歧異。況被告於偵查
        中亦供稱：伊有拿出1 枝槍比著甲○○要嚇唬對方等語
        （見偵卷第6 頁），亦核與證人即被害人甲○○所述見
        對方拔槍即從後抱住對方一節相符。再參以證人即被害
        人甲○○與被告夙不相識，且於原審審理時亦表明不欲
        對被告求償而只想回復平靜生活，則衡情應無設詞誣陷
        被告之理。故證人即被害人甲○○之證詞應可採信無疑
        。
    (二)、按刑法上殺人未遂罪與傷害罪之區別，應視加害人有無
        殺意以為斷，被害人所受傷害程度，固不能據為認定有
        無殺意之唯一標準，但加害人下手及經過情形如何，於
        審究犯意方面，仍不失為重要參考資料（最高法院85年
        臺上字第1608號判決意旨參照）。證人即被害人甲○○
        受有右腳膝蓋槍傷合併筋膜炎（無神經斷裂）、左腳槍
        傷合併筋膜炎及左腳脛前肌腱、腳趾肌腱斷裂之傷害，
        有財團法人義大醫院開立之診斷證明書1 紙（見警卷第
        35頁）及該院94年6 月28日義醫字第09400516號函及其
        所檢附關於證人甲○○就診之病歷資料1 份在卷可按（
        見原審卷第48頁至第67頁），上開傷勢雖均在腳部，而
        非要害之處，惟上開傷勢應非僅1 槍所造成。且證人即
        警員陳金昌於偵查中證稱：現場地上找到4 顆彈殼，槍
        枝內卡住1 顆彈殼，共5 顆等語（見偵卷第6 頁），則
        應認上開槍枝共射擊5 發，最後1 發卡在槍枝內甚明，
        是顯非誤觸板機槍枝走火所擊發，而係蓄意擊發無訛。
        則觀諸事發當時之情狀，證人即被害人甲○○從後抱住
        被告，兩人距離極為貼近且在拉扯扭動之中，而槍枝又
        係極具殺傷危險性之物品，此時被告恣意朝後開槍射擊
        ，極可能擊中對方要害而致命，被告對此不能諉為不知
        ，猶決意開槍射擊，且在短短1 、2 分鐘內蓄意擊發5
        槍，其有殺人之犯意甚明，況嗣後被告之第1 枝槍遭證
        人即被害人甲○○奪下時，證人即被害人甲○○已遭槍
        傷，然被告猶未罷休而接續欲取出第2 枝槍，益見被告
        主觀上有置對方於死之犯意，已甚灼然。至辯護人聲請
        傳訊證人即被害人甲○○，惟其於原審審理時業經交互
        詰問而證述綦詳，核無再為傳訊之必要，附此敘明。
    (三)、綜上所述，被告前開所辯，顯屬卸責之詞，不足採信，
        本件事證明確，被告之犯行均堪以認定。
三、核被告所為，係犯槍砲彈藥刀械管制條例第7 條第4 項之寄
    藏手槍罪（原起訴意旨認被告所涉為同條項之持有手槍罪嫌
    ，容有誤會，惟基本社會事實相同，應予變更）、同法第12
    條第4 項之寄藏子彈罪（原起訴意旨認被告所涉為同條項之
    持有子彈罪嫌，惟基本社會事實相同，應予變更）及刑法第
    271 條第2 項、第1 項殺人未遂罪。被告以一行為同時受寄
    上開手槍及子彈而觸犯寄藏手槍罪及寄藏子彈罪，為想像競
    合犯，應依刑法第55條前段規定，從一重之寄藏手槍罪處斷
    。被告所犯上開寄藏手槍罪及殺人未遂罪間，犯意各別，行
    為互殊，應予分論併罰。又被告有妨害自由及違反麻醉藥品
    管理條例案件等前科，其中於85年間因違反麻醉藥品管理條
    例案件，經台灣高雄地方法院判處有期徒刑4 月確定，甫於
    86 年1月14日易科罰金執行完畢，此有臺灣高等法院被告刑
    案紀錄表1 份在卷可憑，其於5 年內再犯有期徒刑以上之寄
    藏手槍罪，為累犯，此部分應依刑法第47條之規定加重其刑
    。又被告已著手於殺人行為之實施，而未至死亡之結果，此
    部分爰依刑法第26條前段之規定，按既遂犯之刑減輕之。
四、原審論處被告罪刑，固非無見；惟查：(一)從刑應附隨主刑宣
    告，上開槍枝及子彈，係供被告犯殺人未遂罪所用之物，亦
    係違禁物，原審主文於殺人未遂罪部分，漏未諭知將上開槍
    枝及子彈宣告沒收，尚有未洽。(二)在現場遭擊發之口徑9mm
    制式子彈彈殼應為4 顆，原審認有5 顆，亦有未合。(三)寄藏
    手槍、子彈地點係高雄縣大樹鄉龍目村山區，原審誤載為高
    雄縣「大寮鄉」山區，亦有未洽。被告上訴意旨否認犯罪，
    指摘原判決不當，雖為無理由；惟原判決既有上開可議之處
    ，自應由本院撤銷改判。審酌被告未經許可擅自寄藏手槍及
    子彈，對於他人安全及社會治安危害甚鉅，且其僅因與他人
    車輛發生輕微擦撞即持槍逞兇，致被害人雙足遭受槍傷，殊
    不可取，惟念其就寄藏槍彈部分尚能供承大部分犯行等一切
    情狀，量處如主文所示之刑，並定其應執行之刑就罰金部分
    均諭知易服勞役之折算標準。扣案之上開手槍2 支（含彈匣
    3 個）、口徑9mm 制式子彈4 顆（原扣案10顆，鑑驗時已試
    射6 顆，剩4 顆）、口徑0. 380吋制式子彈6 顆均係違禁物
    ，不問屬於犯人與否，均應依刑法第38條第1 項第1 款規定
    宣告沒收；至在案發現場遭擊發之口徑9mm 制式子彈彈殼4
    顆、鉛質彈頭1 顆以及送鑑驗時試射之口徑9mm 制式子彈6
    顆，均已無殺傷力而非違禁物，爰均不另為沒收之諭知。又
    本案所扣得之物品除犯罪事實欄所臚列者外，尚有查扣另1
    顆彈殼，然此係案發後有記者至山區查訪發現而交給警方處
    理，尚欠缺足資比對之紋痕，無法確定是否與本案有關等情
    ，業經證人辛永發於原審審理時證述明確（見原審卷第129
    、130 頁），並有前開94年6 月13日刑鑑字第0940079230號
    槍彈鑑定書為憑，且該彈殼與被告所述寄藏子彈之數目亦不
    相吻合，是尚難認與本案有關，且該彈殼又已擊發而不具殺
    傷力，是無從宣告沒收，併此敘明。
據上論結，應依刑事訴訟法第369 條第1 項前段、第364 條、第
299 條第1 項前段、第300 條，槍砲彈藥刀械管制條例第7 條第
4項 、第12條第4 項，刑法第11條前段、第271 條第2 項、第1
項、第55條、第26條前段、第47條、第42條第3 項、第38條第1
項第1 款、第51條第5 款，現行法規所定貨幣單位折算新臺幣條
例第2 條，罰金罰鍰提高標準條例第2 條，判決如主文。
本案經檢察官陳新慶到庭執行職務。
中    華    民    國    95    年    2     月    27    日
            刑事第五庭  審判長法  官  曾永宗
                              法  官  任森銓
                              法  官  陳  箐
以上正本證明與原本無異。
如不服本判決應於收受本判決後10日內向本院提出上訴書狀，其
未敘述上訴理由者，並得於提起上訴後10日內向本院補提理由書
狀（均須按他造當事人之人數附繕本）「切勿逕送上級法院」。
中    華    民    國    95    年    2     月    27    日
                              書記官  魏文常
附錄本件判決論罪科刑法條：
中華民國刑法第271 條
(普通殺人罪)
殺人者，處死刑、無期徒刑或10年以上有期徒刑。
前項之未遂犯罰之。
預備犯第一項之罪者，處2 年以下有期徒刑。
槍砲彈藥刀械管制條例第7條
未經許可，製造、販賣或運輸火砲、肩射武器、機關槍、衝鋒槍
、卡柄槍、自動步槍、普通步槍、馬槍、手槍或各類砲彈、炸彈
、爆裂物者，處死刑、無期徒刑或7 年以上有期徒刑；處徒刑者
，併科新台幣3 千萬元以下罰金。
未經許可，轉讓、出租或出借前項所列槍砲、彈藥者，處無期徒
刑或5 年以上有期徒刑，併科新台幣1 千萬元以下罰金。
意圖供自己或他人犯罪之用，而犯前二項之罪者，處死刑或無期
徒刑；處徒刑者，併科新台幣5 千萬元以下罰金。
未經許可，持有、寄藏或意圖販賣而陳列第一項所列槍砲、彈藥
者，處5 年以上有期徒刑，併科新台幣1 千萬元以下罰金。
第一項至第三項之未遂犯罰之。
槍砲彈藥刀械管制條例第12條
未經許可，製造、販賣或運輸子彈者，處1 年以上7 年以下有期
徒刑，併科新台幣500 萬元以下罰金。
未經許可，轉讓、出租或出借子彈者，處6 月以上5 年以下有期
徒刑，併科新台幣300 萬元以下罰金。
意圖供自己或他人犯罪之用，而犯前二項之罪者，處3 年以上10
年以下有期徒刑，併科新台幣700 萬元以下罰金。
未經許可，持有、寄藏或意圖販賣而陳列子彈者，處5 年以下有
期徒刑，併科新台幣300 萬元以下罰金。
第一項至第三項之未遂犯罰之。


司法院資訊處製作；財團法人民間司法改革基金會備份。
